臺灣高雄地方法院刑事判決　　　　　　 96年度交易字第102號
公　訴　人　臺灣高雄地方法院檢察署檢察官
被　　　告　乙○○
上列被告因過失傷害案件，經檢察官提起公訴（95年度偵字第
19792 號），本院判決如下：
    主  文
乙○○因過失傷害人，處有期徒刑參月，減為有期徒刑壹月又拾
伍日，如易科罰金，以銀元參佰元即新臺幣玖佰元折算壹日。
    事  實
一、乙○○於民國94年12月30日下午3 時20分許，駕駛車牌號碼
    XR-2438 號自用小客車沿高雄市三民區○○○路359 巷由東
    向西行駛，行經該巷與教仁路口，適有甲○○騎乘車牌號碼
    YQZ-979 號輕型機車沿教仁路由南向北行駛至該處，乙○○
    本應注意車輛行至無號誌之交岔路口，支線道車應暫停讓幹
    線道車先行，又汽車駕駛人應注意車前狀況並隨時採取必要
    之安全措施，且當時路面無缺陷、視距良好，並無不能注意
    之情事，乙○○竟疏未注意，未暫停讓甲○○之幹線道車先
    行，即貿然前行，致乙○○車輛之車頭撞及甲○○車輛之右
    側車身，甲○○因而人車倒地，受有頭部外傷合併頭頂部挫
    裂傷、右前額挫裂傷約3 公分、右眼下複雜性深部挫傷等傷
    害。乙○○事發後即對到場處理之警員坦承其為肇事者並接
    受裁判。
二、案經甲○○訴由高雄市政府警察局三民第二分局報告臺灣高
    雄地方法院檢察署檢察官偵查起訴。
    理  由
一、證據能力之審酌：
(一)按「被告以外之人於審判外之言詞或書面陳述，除法律有規
    定者外，不得作為證據。」刑事訴訟法第159 條第1 項固定
    有明文。惟按「被告以外之人於審判外之陳述，雖不符前4
    條之規定，而經當事人於審判程序同意作為證據，法院審酌
    該言詞陳述或書面陳述作成時之情況，認為適當者，亦得為
    證據。當事人、代理人或辯護人於法院調查證據時，知有第
    159 條第1 項不得為證據之情形，而未於言詞辯論終結前聲
    明異議者，視為有前項之同意。」刑事訴訟法第159 條之5
    亦規定甚明。本件證據中道路交通事故現場圖、道路交通事
    故調查報告表（一）（二）、交通事故談話紀錄表、本院辦
    理刑事案件電話紀錄查詢表及財團法人私立高雄醫學大學附
    設中和紀念醫院診斷證明書，雖均屬被告以外之人於審判外
    之書面陳述，惟被告於本院調查證據時，知有上情而未於言
    詞辯論終結前聲明異議，本院審酌該等陳述或係本院書記官
    向承辦員警之電話查詢，或係警察機關依現場狀況而做成，
    或係專業之醫療人員依診斷結果所為之陳述，均無何違法不
    當之處，亦無證據證明有不足採信之情況，本院認以之做為
    證據，應屬適當，該等陳述應有證據能力。
(二)告訴人甲○○於偵訊中之證詞，亦屬被告以外之人於審判外
    之陳述，依刑事訴訟法第159 條第1 項之規定，本不得做為
    證據。惟按被告以外之人於偵查中向檢察官所為之陳述，除
    顯有不可信之情況者外，得為證據，刑事訴訟法第159 條之
    1 第2 項定有明文。上開陳述均係在檢察官前所做成，並均
    有具結擔保其陳述之正確性，並無何顯不可信之情況，依前
    開法條意旨，自得做為證據。
二、訊據被告乙○○固坦認曾於前開時、地駕車與告訴人甲○○
    發生車禍，然矢口否認有何過失傷害之犯行，並辯稱：當時
    路口有1自小客車違規停放，致其未看見告訴人所騎乘之機
    車，其並無過失云云。惟查：
(一)被告駕駛車牌號碼XR-2438號自用小客車沿高雄市三民區○
    ○○路359巷由東向西行駛，於94年12月30日下午3時20分許
    行經該巷與教仁路口，適有告訴人騎乘車牌號碼YQZ-979號
    輕型機車沿教仁路由南向北行駛至該處，被告未暫停讓甲○
    ○之幹線道車先行，即貿然前行，致被告車輛之車頭撞及告
    訴人車輛之右側車身，告訴人因而人車倒地，受有頭部外傷
    合併頭頂部挫裂傷、右前額挫裂傷約3公分、右眼下複雜性
    深部挫傷等傷害乙節，為被告所是認，核與證人即告訴人甲
    ○○之證言相符，並有財團法人私立高雄醫學大學附設中和
    紀念醫院診斷證明書在卷可稽，應堪認定。按汽車行駛時，
    駕駛人應注意車前狀況，並隨時採取必要之安全措施，車輛
    行至無號誌之交岔路口，支線道車應暫停讓幹線道車先行，
    道路交通安全規則第94條第3 項、第102 條第1 項第2 款分
    別訂有明文，而教仁路路劃設雙向各1 慢車道1 快車道，大
    順三路359 巷則為無劃設分向設施車道，有道路交通事故現
    場圖存卷可查，是教仁路應為幹線道，而大順三路359 巷則
    為支線道，被告駕車行至無號誌之交岔路口，未暫停讓幹線
    道車先行，亦未注意車前狀況並隨時採取必要之安全措施，
    致與告訴人發生車禍，且依當時情形，並無不能注意之情事
    ，被告所為自有過失，且此過失與告訴人所受傷害有相當因
    果關係。
(二)被告雖辯稱當時路口有一輛自小客車違規停放，致其無法發
    現告訴人所乘機車，且告訴人車速甚快云云，然駕駛車輛應
    注意車前狀況並隨時採取必要之安全措施，已如前述，被告
    既已發現路口有違規停車遮蔽視線，自當減速慢行，看清情
    況後通過路口，被告不採行此一安全措施逕行通過路口，顯
    已違反其注意義務而有過失。若此種辯解為可採，則駕駛人
    不論在任何視線被遮蔽之情況下，均可快速行車，由巷道開
    出匯入道路時無須減速，由車庫進入道路更不用緩行觀察往
    來車輛，反正是巷口建築物或車庫牆壁擋住視線，發生車禍
    也無責任，則正當行駛於道路之駕駛人又有何保障？足見此
    辯解顯非可採。又被告陳稱告訴人車速過快，及路邊違規停
    車擋住視線等情，固同屬本件事故發生之原因，然被告自身
    既有過失，則刑事責任即已成立，他人是否亦有過失而應對
    此結果負責，僅係民事上計算損害賠償之問題，縱令他人之
    過失亦為本件傷害發生之原因，仍無解於被告過失傷害之罪
    責，被告此部辯解亦不足採。
(三)綜上所述，本件事證明確，被告之辯解均不足使本院形成被
    告無罪之合理懷疑，其犯行堪以認定。
三、查被告行為後，刑法於94年2月2日修正公布，於95年7月1日
    施行，而修正後刑法第2條第1項之規定，係規範行為後法律
    變更所生新舊法律比較適用之準據法，於修正後刑法施行後
    ，應適用修正後刑法第2條第1項之規定，為「從舊從輕」之
    比較。另於比較時應就罪刑有關之共犯、未遂犯、想像競合
    犯、牽連犯、連續犯、結合犯，以及累犯加重、自首減輕暨
    其他法定加減原因（如身分加減）與加減比例等一切情形，
    本於統一性及整體性原則，綜其全部罪刑之結果而為比較，
    有最高法院95年5 月23日刑事庭第8 次會議決議可資參照。
    茲將本件相關修正法條分述如下：
(一)被告行為後，刑法第284 條第1 項過失傷害中罪罰金刑之上
    限並未因上開修正而變動，惟最低度刑部分，依修正前刑法
    第33條第5 款規定罰金為1 元以上，經折算為新臺幣後，為
    新臺幣3 元以上，而修正後刑法第33條第5款 規定罰金為新
    臺幣1000元以上，新舊法之刑度寬嚴有別，應為新舊法比較
    。比較之結果，新法之最低度刑較舊法為高，應以舊法有利
    於被告。
(二)被告本件犯行及自首時間均在新法施行前，依最高法院前開
    決議意旨，應為新舊法比較。修正前刑法第62條規定自首者
    必須減輕其刑，新法則修正為「得」減輕其刑，兩相比較，
    自以舊法有利於被告。
(三)綜上所述，本件以舊法有利於被告，應適用修正前之刑法處
    斷。
(四)又刑法施行法雖增定第1 條之1 ，提高刑法分則編罰金刑之
    上限，然參諸本條立法理由：「……考量新修正之刑法施行
    後，不再適用現行法規所定貨幣單位折算新臺幣條例，為使
    罰金數額趨於一致，避免衍生新舊法比較適用問題，以緩和
    實務適用法律之衝擊，於不變動罰金數額之前提下，爰為第
    2 項規定。」，可知本條之規定，即在於避免就罰金之提高
    比較新舊法。且依本條規定，將罰金貨幣單位改為新臺幣，
    再予提高30倍，等於依罰金罰鍰提高標準條例第1 條前段提
    高10倍後，折算為新臺幣之金額，故實際上並無變更，而不
    在法律變更比較新舊法之列，本件自應逕行適用刑法施行法
    第1 條之1 ，附此敘明。
四、核被告所為，係犯刑法第284 條第1 項之過失傷害罪。被告
    於案發後立即向到場處理之警員坦承其為肇事者而接受裁判
    ，已符合自首之要件，有本院查詢電話紀錄附卷可按，應依
    刑法第62條前段之規定減輕其刑。爰審酌被告因過失傷害他
    人，造成他人身心痛苦，犯後坦承部分犯行，告訴人所受之
    傷勢，及其犯罪之情狀等，量處如主文所示之刑。被告行為
    後，刑法歷經上開修正，其行為時易科罰金之折算標準，經
    適用修正前刑法第41條、修正前罰金罰鍰提高標準條例第2
    條，現行法規所定貨幣單位折算新臺幣條例第2 條之結果，
    最高得以銀元300 元即新臺幣900 元折算1 日，依修正後之
    刑法第41條，則係以新臺幣1000元、2000元或3000元折算一
    日，比較結果，自以舊法有利於被告，應適用舊法諭知易科
    罰金之折算標準。被告犯罪時間在96年4 月24日前，亦無中
    華民96年罪犯減刑條例第3 條、第5 條所定不得減刑之情形
    ，應依該條例第2 條第1 項之規定予以減刑。
據上論斷，應依刑事訴訟法第299 條第1 項前段，刑法第2 條第
1 項前段、第284 條第1 項、第62條，修正前刑法第41條第1項
前段，刑法施行法第1 條之1 ，修正前罰金罰鍰提高標準條例第
2 條前段，中華民國96年罪犯減刑條例第2 條第1 項第3 款、第
7 條判決如主文。
本案經檢察官丙○○到庭執行職務。
中　　華　　民　　國　　96　　年　　8 　　月　　27　　日
                  刑事第九庭  審判長法　官  王啟明
                                    法  官  陳建和
                                    法  官  王奕勛
以上正本證明與原本無異。
如不服本判決應於收受本判決後10日內向本院提出上訴書狀，並
應敘述具體理由，如未敘述上訴理由者，應於上訴期間屆滿後20
日內補提理由書狀於本院（均須按他造當事人之人數附繕本）「
切勿逕送上級法院」。
中　　華　　民　　國　　96　　年　　8 　　月　　27　　日
　　　　　　　　　　　　　　　　　 書記官   陳心儀
附錄本案論罪科刑法條：
刑法第284 條第1 項
中華民國刑法第284條
（過失傷害罪）
因過失傷害人者，處 6 月以下有期徒刑、拘役或 5 百元以下罰
金，致重傷
者，處 1 年以下有期徒刑、拘役或 5 百元以下罰金。
從事業務之人，因業務上之過失傷害人者，處 1 年以下有期徒刑
、拘役或1 千元以下罰金，致重傷者，處 3 年以下有期徒刑、
拘役或2 千元以下罰金。
